臺灣高雄地方法院民事判決
                                    110年度簡上字第128號
上  訴  人  王○    
            林○○  
兼法定代理  周○○  
人                  
上三人共同
訴訟代理人  孫世群律師
            吳孟育律師
被上訴人    馮天助  
            德鑫通運股份有限公司

法定代理人  蔡宗益  
訴訟代理人  湯金全律師
            湯詠瑜律師
上列當事人間請求侵權行為損害賠償事件，上訴人對於民國110
年2月20日本院109年度重訴字第23號簡易程序第一審判決提起上
訴並為訴之擴張，經本院於民國111年2月16日言詞辯論終結，判
決如下：
    主  文
一、原判決關於駁回上訴人後開第二項之訴部分，暨訴訟費用之
    裁判（除確定部分外）均廢棄。
二、被上訴人應再連帶給付上訴人王○新臺幣400,000元、周○○新
    臺幣200,000元、林○○新臺幣700,000元，及均自民國108年9
    月4日起至清償日止，按年息百分之5計算之利息。
三、其餘上訴及擴張之訴駁回。
四、第一審（除確定部分外）及第二審訴訟費用，由被上訴人連
    帶負擔10分之1，餘由上訴人負擔。
五、本判決第二項，得假執行。但被上訴人如各以新臺幣400,00
    0元、新臺幣200,000元、新臺幣700,000元，為上訴人王○、
    周○○及林○○供擔保，得免為假執行。
六、上訴人其餘假執行之聲請駁回。
    事實及理由
壹、程序方面：
一、按於第二審為訴之變更或追加，非經他造同意，不得為之。
    但擴張或減縮應受判決事項之聲明者，不在此限。民事訴訟
    法第446 條第1 項定有明文，上開規定於簡易訴訟程序第二
    審上訴程序準用之，同法第436 條之1 第3 項亦有明定。查
    上訴人周○○原上訴第2項聲明為：被上訴人甲○○、德鑫通運
    股份有限公司（下稱德鑫公司，與甲○○下合稱被上訴人）應
    再連帶給付周○○新臺幣（下同）8,134,885元，及自民國108
     年9 月4 日起至清償日止，按年利率百分之5計算之利息。
    嗣於上訴後，變更第2項聲明為：被上訴人應再連帶給付周○
    ○8,479,885元，及其中8,134,885元自108 年9 月4 日起、3
    45,000元自民事辯論意旨狀送達之日起至清償日止，按年利
    率百分之5計算之利息（參見本院110年度簡上字第128號卷〈
    下稱本院簡上字卷〉二第50至51頁）。經核周○○所為變更聲
    明，屬擴張應受判決事項之聲明，與上開規定相符，應予准
    許。
二、甲○○經合法通知，未於言詞辯論期日到場，核無民事訴訟法
    第386 條所列各款情形，爰依上訴人王○、周○○、林○○（下
    合稱上訴人）之聲請，由其一造辯論而為判決。
貳、實體方面：
一、上訴人主張：
    甲○○於106 年11月16日上午8 時55分許，駕駛車牌號碼000-
    00號營業貨櫃曳引車，載運BMOU00000000GI號之40呎貨櫃1 
    只（下稱系爭貨櫃車），自高雄市○鎮區○○○00號碼頭出港區
    ，經過港隧道後沿外環汽車道往116 號碼頭方向行駛至K+35
    0 之彎道處時，適有訴外人林○慶駕駛車號000-00號營業曳
    引車自對向車道行至該處，甲○○行經該處彎道竟貿然超速，
    致其車身重心因離心力作用而失控向對向偏駛並傾倒，撞及
    對向車道上由林○慶所駕駛之營業曳引車，致林○慶受有全身
    多重性外傷、顱腦損傷、胸腹鈍挫傷等傷害，經送醫急救後
    ，仍於同日上午11時37分許，傷重不治死亡（下稱系爭事故
    ）。王○、林○○、周○○分別為林○慶之母、女、配偶，各因系
    爭交通事故而受有扶養費2,381,777 元、2,181,841 元、5,
    749,837 元之損失。且上訴人3 人頓失親人精神上哀慟逾恆
    ，故請求慰撫金各6,000,000 元。又周○○於系爭交通事故發
    生後，為林○慶支出殯葬費用659,987 元，並因本件訴訟之
    保全程序支出假扣押執行費165,056 元，且就該假扣押擔保
    金部分另受有利息損失1,035,000 元。再德鑫公司、德昇通
    運股份有限公司皆係甲○○之僱用人，其餘原判決附表編號1 
    之人為德鑫公司之關係企業，原判決編號2 之人（上訴人對
    於德昇通運股份有限公司、原判決附表編號1、2 之人均未
    上訴，故略之）則為各該公司之董事長、董事或監察人，均
    應與甲○○連帶負損害賠償之責。為此，爰依民法第28條、第
    184 條第1 項前段、第192 條、第194 條、第195 條、公司
    法第23條、第154 條第2 項、第369 條之4 規定及「揭穿公
    司面紗法理」提起本訴等語，並聲明：
　㈠被上訴人及其他原審被告乙○○、德昇通運股份有限公司、德
    陞通運股份有限公司、蔡旺成、德昇船舶貨物裝卸承攬股份
    有限公司、林欽榮、德成通運有限公司 、鄭宗哲 、趙明玲
    、蔡秀芳、何碧純、陳素梅、許仁正、賴富源、邱佳重、林
    瑞蓮（下合稱其他原審被告）應連帶給付王○7,715,110元，
    及其中6,127,259 元自起訴狀繕本送達之翌日起、1,587,85
    1 元自民事準備書八狀送達之日起至清償日止，按週年利率
    5%計算之利息。
  ㈡被上訴人及其他原審被告應連帶給付林○○7,515,175 元，及
    自起訴狀繕本送達之翌日起至清償日止，按週年利率5%計算
    之利息。
　㈢被上訴人及其他原審被告應連帶給付周○○12,943,213元，及
    自起訴狀繕本送達翌日起至清償日止，按週年利率5%計算之
    利息。
　㈣願供擔保，請准宣告假執行。
二、被上訴人則以：
  ㈠甲○○：伊固不爭執對系爭交通事故之發生有過失，然林○慶亦
    與有過失。且上訴人扶養費之請求，擅將依法應負扶養義務
    者排除在外，有所不當，其計算基礎亦有違誤，王○擴張扶
    養費請求部分更已罹於時效消滅。又上訴人聲請假扣押既因
    釋明不足而陳明願供擔保，係基於自己利益而為，豈能反請
    求假扣押執行費及擔保金利息損失。另上訴人請求精神慰撫
    金各6,000,000 元實屬過高，應以各500,000 元為適當等語
    ，資為抗辯。
  ㈡德鑫公司等除援引甲○○前揭答辯意旨外，另以：甲○○僅係靠
    行，事故當日乃其自行承攬運送，並非受德鑫公司之指派，
    且德鑫公司亦有民法第188 條第1 項但書之免責事由。而德
    鑫等5間公司各自獨立，彼此無控制從屬關係，縱各公司間
    股東相互投資而有交叉持股之情，但並非基於不法之目的而
    設立，更無濫用公司法人地位，尚無援引揭穿公司面紗法理
    之必要，上訴人將德鑫以外之其他公司及各公司之負責人列
    為連帶賠償義務人，即無理由等語，資為抗辯。
  ㈢均聲明：
　⒈上訴人之訴駁回。
　⒉如受不利判決，願供擔保請准宣告免為假執行。
三、原審為上訴人一部勝訴、一部敗訴之判決。
  ㈠上訴人不服提起上訴，並聲明：
  ⒈原判決關於駁回上訴人下開請求部分廢棄。
  ⒉上訴廢棄部分：
　⑴被上訴人再連帶給付王○6,374,341元，及其中4,786,490元自
    108年9 月4 日起、1,587,851元自民事準備八狀送達之日起
    至清償日止，按年利率百分之5計算之利息。
　⑵被上訴人應再連帶給付周○○8,479,885元，及其中8,134,885
    元自108 年9 月4 日起、345,000元自民事辯論意旨狀送達
    之日起至清償日止，按年利率百分之5計算之利息
　⑶被上訴人應再連帶給付林○○5,548,688元，及自108 年9 月4 
    日起至清償日止按年利率比分之5計算之利息。
　⑷願供擔保，請准宣告假執行。
　㈡德鑫公司則聲明：上訴駁回。甲○○未於言詞辯論期日到場陳
    述，亦未提出書狀作何聲明或答辯。
　㈢上訴人就原審其餘敗訴部分均未上訴，該部分業告確定。
四、上訴人、德鑫公司不爭執事項：
　㈠甲○○於106 年11月16日上午8 時55分許在高雄市小港區過港
    隧道外環汽車道轉彎處，因轉彎時超速而失控，系爭貨櫃車
    乃翻覆朝對向車道滑行，其所曳引之貨櫃於對向車道滑行過
    程中撞擊由林○慶駕駛之貨櫃車左側車頭，致林○慶傷重不治
    身亡。甲○○就前揭駕駛行為為有過失，且與林○慶之死亡有
    相當因果關係。
　㈡周○○有支出殯葬費用659,987 元，兩造均同意將之納入本件
    損害賠償金額計算之基礎。
　㈢王○、林○○、周○○各已領取來自被上訴人之保險理賠金666,66
    7 元、666,666 元、666,667 元。
　㈣王○、林○○、周○○之學歷各為無、國中就學中、高中畢業；均
    無工作經歷；經濟狀況均自稱為不佳。甲○○為小學畢業；事
    故發生時是駕駛大客車為業；經濟狀況自稱不佳。
五、上訴人、德鑫公司同意協議簡化爭點如下：　
  ㈠關於請求精神慰撫金部分，上訴人請求甲○○應再給付王○4,40
    0,000元、林○○4,200,000元、周○○4,000,000 萬元，是否有
    理由？
  ㈡關於請求扶養費部分，上訴人請求甲○○應再給付王○1,974,34
    1 元、林○○1,348,688 元、周○○2,934,829 元，是否有理由
    ？
  ㈢周○○請求甲○○應給付假扣押執行費165,056 元及擔保金利息
    損失1,035,000 元，有無理由（嗣擴張請求1年利息損失345
    ,000元，詳後述）？
  ㈣德鑫公司與甲○○間是否具有僱用人及受僱人之關係，而應依
    民法第188 條第1項前段規定與甲○○共同連帶負本件侵權行
    為損害賠償責任？
  ㈤綜上，上訴人是否得再請求被上訴人連帶給付其他金額？如
    是，金額若干？
六、經查：
  ㈠甲○○依民法第184 條第1項前段、第192條第1項、第2項、第1
    94條規定，應對上訴人負侵權行為損害賠償責任。
　⒈按因故意或過失，不法侵害他人之權利者，負損害賠償責任
    。不法侵害他人致死者，對於支出醫療及增加生活上需要之
    費用或殯葬費之人，亦應負損害賠償責任。被害人對於第三
    人負有法定扶養義務者，加害人對於該第三人亦應負損害賠
    償責任。不法侵害他人致死者，被害人之父、母、子、女及
    配偶，雖非財產上之損害，亦得請求賠償相當之金額。民法
    第184條第1項前段、第192條第1項、第2項、第194條規定分
    別定有明文。
  ⒉查甲○○就事實及理由欄第貳、四部分所示上訴人、德鑫公司
    不爭執事項，於原審中亦陳明不爭執（參見原審卷二第413
    頁），依誠信原則，應認事實及理由欄第貳、四部分所示為
    兩造不爭執事項。而甲○○上開過失駕車肇事行為與林○慶死
    亡結果間，具有相當因果關係，已如前述，上訴人依前開規
    定，請求甲○○賠償其等因系爭事故所受損害，即屬有據。
  ㈡茲就上訴人請求甲○○給付之費用審核如下：
  ⒈殯葬費用：
　　查周○○有支出殯葬費用659,987 元，已如前述，則周○○依民
    法第192條第1項規定，請求甲○○給付此部分費用，為有理由
    ，應予准許。
  ⒉扶養費部分：
　　按父母對於未成年之子女，有保護及教養之權利義務。直系
    血親相互間，互負扶養之義務；負扶養義務者有數人而其親
    等同一時，應各依其經濟能力，分擔義務。夫妻互負扶養之
    義務，其負扶養義務之順序與直系血親卑親屬同，其受扶養
    權利之順序與直系血親尊親屬同。受扶養權利者，以不能維
    持生活而無謀生能力者為限。前項無謀生能力之限制，於直
    系血親尊親屬，不適用之，民法第1084條第2項、第1114條
    第1款、第1115條第3項、第1116條之1及第1117條分別定有
    明文。準此，對於直系血親有扶養義務，應由加害人對於被
    害人之直系血親負損害賠償責任，且直系血親尊親屬受扶養
    之權利，只需其無財產足以維持生活為已足，不以無謀生能
    力為要件。
  ⑴王○部分：
　①查王○為27年生，係林○慶之母，於106年間有執行業務所得，
    名下有田賦、土地數筆等情，有其戶籍謄本、稅務電子閘門
    財產所得調件明細表在卷可稽（參見原審卷一彌封袋）。衡
    量王○於系爭事故發生時已年逾79歲，而依據其前揭名下之
    執行業務所得及田賦、土地之資料所載此部分財產價值不高
    ，顯不足以作為營生使用，則王○主張其於事發時已達不能
    維持生活乙節，應與事實相符，其自得依民法第1114條第1
    款規定，請求林○慶扶養之。又王○於事發時之年齡為79歲，
    其主張其斯時實際需住在新北市，尚可受林○慶扶養年限為1
    1.4歲，與其之戶籍謄本、內政部公告之新北市簡易生命表
    相符（見審交附民卷第113 頁；原審卷二彌封袋之原證36）
    ，尚屬有據，為有理由。再查，行政院主計總處綜合統計處
    家庭收支科公布106 年度新北市每人每月平均月消費支出22
    ,136元（見審交附民卷第115 頁），王○主張應以每月22,13
    6元作為計算扶養費之基礎，亦屬適當而有理由。則以每月
    平均22,136元為計之每年共265,632元作為王○王○扶養費計
    算之基數，兼衡以王○除林○慶外，尚育有其他子女5 人，王
    ○既育有子女6 人，其對甲○○得請求給付之扶養權利自為6 
    分之1 ，依霍夫曼式扣除中間利息後計算（第1 年不扣除中
    間利息方式），王○一次可請求甲○○賠償之扶養費即為407,4
    36 元【計算方式為：(265,632×8.00000000+(265,632×0.4)
    ×(9.00000000-0.00000000))÷6=407,435.00000000000。其
    中8.00000000為年別單利5%第11年霍夫曼累計係數，9.0000
    0000為年別單利5%第12年霍夫曼累計係數，0.4為未滿一年
    部分折算年數之比例(11.4[去整數得0.4])。採四捨五入，
    元以下進位】。
　②王○上訴主張其除林○慶外，雖尚有在世之其他5 名子女，然
    事故發生前僅有林○慶一人盡扶養義務責任而已，王○之扶養
    義務全然由林○慶負擔，其他子女均無能力盡扶養義務，蓋
    因大女兒為48年次、二女兒為50年次，分別離退休年齡僅剩
    不到3年、5年，而大女兒之夫已70多歲，二女兒單親獨自扶
    養2名子女，另其餘3子均無業且於108年度財產所得均為0，
    其等名下土地及持份均與王○相同，乃係祖產數代相傳，並
    與多人共有，地處偏僻難以變賣，均無資力扶養王○，故原
    審判決認被上訴人僅須負擔6分之1扶養義務之賠償義務，實
    有悖客觀事實。是甲○○自應代林○慶負全部之扶養費等語。
    然查，原審依據卷內事證業已說明：王○兩名女兒於108 年
    度尚有薪資、營利所得、股票股利及利息所得等，名下亦均
    有房地產，有稅務電子閘門財產所得調件明細表可證，倘以
    現今存款利率均不超過年息1.5%計算，則其等存放於金融機
    構之存款顯具一定金額，又其等名下之房地產更具相當之市
    場經濟價值，堪認其二人並非不具扶養能力，自不得免去該
    二人依法應盡之扶養責任。再者，王○之兒子林○銓縱遭通緝
    而有未盡扶養義務，惟此僅係其個人不為扶養而非不能，更
    無從據此免除其扶養之義務，王○就其無法直接受次子扶養
    之不利益，實不能轉嫁予甲○○承擔，另林○邑即便領有身心
    障礙手冊，然此僅得證其為身心障礙人士，惟其是否完全無
    工作能力一節，則無法證明，況其於108 年度尚有執行業務
    所得，自難單憑其領有身心障礙手冊，即謂其無扶養能力。
    復參以林○銓、林○邑及林○佑名下所共有之土地、田賦有20
    餘筆，縱僅以公告現值計算，其財產總額亦達百餘萬元，遑
    論以更具經濟效益之方式加以利用後所能帶來之報酬等情。
    故認王○前揭主張其餘5 名子女不具扶養能力，咸無理由等
    語。經核原審此部分所採事證均屬有據，認定亦屬妥適合理
    ，本院再審酌王○之大女兒林○之前揭財產有關利息所得部分
    ，自106年起至108年期間，每年於銀行之利息所得自4,050
    至28,842元，可推知其每年存款金額逐年累積，且於108年
    間以當時之利率推算其存款已逾百萬元，縱使嗣因退休而無
    工作能力，依其上開資力，自堪認定其具有扶養王○之能力
    。而王○之二女兒林○美之前揭財產有關房地產部分，其名下
    尚有位於台中市大甲區房屋2棟，扣除自身居住使用之房屋
    外仍有1戶房屋，客觀上亦堪認定其具有扶養王○之能力。另
    卷內並無事證證明王○之上開3子均無工作能力，而得逕自免
    除其等對王○之扶養義務，復衡量林○慶除王○外，尚須扶養
    周○○、林○○，而林○慶於105、106年間均僅有土地及田賦價
    值共376,671元，此外並無任何所得資料，有其之稅務電子
    閘門財產所得調件明細可參（參見原審卷二第彌封袋），可
    察林○慶之資力亦未明顯優於王○其餘3子，因此，原審認甲○
    ○僅須負擔6分之1扶養義務之賠償義務，並無違誤。王○此部
    分上訴主張並無理由。　
  ⑵林○○：
  ①林○○係95年7月15日生，有其之個人基本資料查詢結果1  份
    附卷可參（參見本院卷彌封袋），且為林○慶、周○○之子女
    ，其於20歲成年前，即於106年11月16日林○慶死亡起至林○○
    成年前1日（115年7月14日）約8 年又8 月，自得依前揭法
    規請求林○慶、周○○扶養，故其尚有8.67年（採四捨五入）
    得請求林○慶扶養。而林○○自陳居住在於屏東縣（參見原審
    卷二第215頁），經核與其之個人基本資料查詢結果相符，
    再依據屏東縣106 年度平均每人每月消費支出為18,891元，
    亦有行政院主計總處家庭收支調查表在卷可考（參見審交附
    民卷第117 頁），以每月18,891元為計，每年共226,692元
    扶養費，再以周○○與林○慶各2 分之1之扶養比例，依霍夫曼
    式扣除中間利息後計算（第1 年不扣除中間利息方式），林
    ○○得請求甲○○賠償扶養費之損失應為833,153 元【計算方式
    為：(226,692×6.00000000+(226,692×0.00000000)×(7.0000
    0000-0.00000000))÷2=833,153.0000000000。其中6.000000
    00為年別單利5%第8年霍夫曼累計係數，7.00000000為年別
    單利5%第9年霍夫曼累計係數，0.00000000為未滿一年部分
    折算年數之比例(8/12+0/365=0.00000000)。採四捨五入，
    元以下進位】。
  ②至林○○雖主張林○慶辭世前本即由其負擔大部分家用及未成年
    子女之費用，周○○於107年度無任何收入而需林○慶扶養，並
    無從之負自己生活所需費用，何能負擔林○○之生活費用，況
    周○○自事發後已罹患重鬱症及創傷後壓力症候群，已無謀生
    能力且不能維持生活，自無法負擔林○○之扶養費，且事故均
    係甲○○所為，是林○○之扶養費應由被上訴人負責賠償等節。
    然周○○為林○○之母，於林○慶死亡後仍行使負擔林○○權利義
    務，依民法第1084條第2項、第1114條第1款、第1116條之2
    規定，本應對未成年之子女林○○負扶養責任；又周○○雖罹患
    重鬱症及創傷後壓力症候群，惟始終並未提出其已因此喪失
    勞動能力之證明，自仍依法對林○○負擔扶養義務，是林○○此
    部分之主張，尚難憑採。林○○雖又主張依照目前一般社會情
    況，大學錄取率幾乎百分之百，而大學畢業後多會再就讀碩
    士2年，故年滿24歲後才會投入就業市場開始工作，因此請
    求被上訴人給付其至24歲研究所畢業前之扶養費等節。惟查
    ，林○○於事發時僅係就讀小學之11歲兒童，目前則就讀於高
    雄中華藝校（高中），均據林○○陳述在卷（參見本院簡上字
    卷二第9至10、33頁），尚非處於已實際就讀大學或同等學
    歷學校，而國民就義務教育僅至國中，之後是否繼續升學，
    及至何層級之學歷，則非必如一，仍是各個志向、經濟、就
    學規劃等，則尚難逕以錄取率之高低即推論，而依目前卷內
    事證並無從合理認定林○○必將就讀大學，陸續進而攻讀碩士
    之絕對可能，因此，林○○此部分逾越本院上開認定之請求範
    圍，並無理由。
  ⑶周○○部分：
  ①按夫妻互受扶養權利之順序，既與直系血親尊親屬同，自不
    以無謀生能力為必要，但仍須以不能維持生活者為限。所謂
    不能維持生活，係指不能以自己財力維持生活者而言；如 
    能以自己之財產維持生活者，自無受扶養之權利。又受扶養
    權利人請求將來受扶養者，應以事實審言詞辯論終結時之財
    產狀況及該財產日後可能消減之情事，推認其得請求受扶養
    時之財力能否維持生活。而第三人有無受被害人扶養之權利
    ，當以第三人自己現有之財產計算至被害人即扶養義務人存
    活盡其扶養義務時，是否不能維持生活，以為判斷（參見最
    高法院79年台上字第2629號、110年度台上字第2204號、108
    年度台上字第653號判決意旨）。查周○○為55年次，事發時
    為林○慶之妻，於107年間名下僅有1筆土地現值354,430元，
    此外並無任何收入，有其之戶籍謄本、稅務電子閘門所得調
    件明細表、全國財產稅總歸戶財產查詢清單1份附卷可參（
    參見本院簡上字卷一第479頁；審交附民字卷第119頁；原審
    卷一彌封袋），則依周○○此部分財產資料，客觀上堪信其主
    張不能以自己之財產維持生活等節應屬事實。揆諸前揭規定
    ，其自得請求林○慶扶養之，且以其存活期間為計算基礎。
    周○○雖主張若無本件事故發生，周○○有極大可能與林○慶同
    壽，故周○○可受扶養之年數，應依死者生存年限為準等節，
    然此為其單純願望，仍應佐以相關客觀可信事證而認定其存
    活期間之事實。
　②依周○○於109年9月22日已於原審自認其原本居住在新北市，
    當初是因為林○慶要來南部開車才會搬到屏東縣居住等語（
    參見原審卷二第260頁），並佐以其事發後於107年11月2日
    、9日、23日、21日、108年5月24日、8月6日、19日、12月2
    0日、109年3月27日、7月17日、10月16日、12月25日，均有
    前往址設屏東縣○○市○○路00號屏基醫療財團法人屏東基督教
    醫院身心內科看診，並經診斷罹患重鬱症及創傷後壓力症候
    群，有周○○提出之該醫院診斷證明書1份附卷可參（參見審
    交附民字卷第123頁；原審卷三第47頁），參以其於事發後1
    年許，有長達逾2年期間多次在屏東縣醫院就診之事實，依
    社會生活經驗法則已足認其於事發前後之生活地應係在屏東
    縣。蓋新北市都市發展自較屏東縣成熟，醫療資源亦較為豐
    富，倘周○○居於新北市，豈會不就近前往新北市醫院就診，
    卻長期間花費相當交通費用及時間前往離其居所甚遠且醫療
    資源並無更優勢之屏東縣醫院就診，此顯有悖常情。因此，
    周○○先前自陳其係因林○慶工作緣由而隨其搬遷至屏東市居
    住等節應屬事實。是周○○計算扶養費時及存活期間應以屏東
    縣之統計資料為計算基礎。至周○○上訴雖主張其從小至今均
    居於新北市，且長期以來戶籍地均設於新北市，自其105年
    度所得資料顯示該年度所得僅承燕國際股份有限公司，地址
    位於臺北市○○區○○○路0段000號4樓，即可佐證周○○實際生活
    於北部，而周○○因本件罹患重憂鬱症及創傷後壓力症候群等
    心理疾病，亦向新北市申請身心障礙證明，是周○○實際上均
    居住在新北市，僅因於原審時因身心狀況與不懂司法程序等
    因素，開庭審理時因恐懼緊張，誤稱其因林○慶來南部開車
    而隨之搬遷至屏東縣居住等節。惟查，倘周○○自始至終均居
    住在新北市，衡情其理應會反射性陳述自己居所所在地係新
    北市，並無可能誤稱自己搬到屏東縣居住，況其亦說明之所
    以搬遷到屏東縣之具體原因，倘若非親身經歷，應無可能亦
    無必要憑空杜撰之；而周○○上開105年度之所得資料係事發
    前一年之資料，另其向新北市申請身心障礙證明亦僅係一次
    性之聲請，當因戶籍設立所致，並未等同因實際居住而核發
    ，此部分資料尚無從使本院逕認其實際生活地為新北市。再
    者，林○○於110年11月30日仍居住在屏東縣就學，業據周○○
    自陳在卷（參見本院卷二第10頁），而林○○尚屬未成年人，
    衡情周○○應係陪同其居住在屏東縣，因此，周○○屢次主張其
    實際生活地為新北市，較無可採。
　③查林○○為周○○之直系血親卑親屬，依民法第1115條第1項規定
    ，對其母親周○○自應負有扶養義務。周○○上訴主張本件肇事
    責任為甲○○所為，理當由其負全部責任，並無林○○在24歲開
    始分擔之問題等語，顯與民法第1115條規定不符而屬無據，
    並無理由。
　④承上，周○○請求扶養費，應以其自己之餘命與實際生活之屏
    東縣消費水平作為計算基礎，則以屏東縣106 年度平均每人
    每月消費支出為18,891元，已如前述，每年共226,692元扶
    養費，並佐以周○○主張於事發時之年齡為51歲，對照內政部
    公告之屏東縣簡易生命表（參見原審卷三第109頁），其尚
    可受林○慶扶養年限則為31.95年。是依霍夫曼式扣除中間利
    息後計算（第1 年不扣除中間利息方式），周○○於平均餘命
    31.95 年所得受有之扶養總額應為4,398,450 元【計算式：
    226,692 ×19.00000000+( 226,692×0.00000000)×( 19.0000
    0000-00.00000000) =4,398,450.000000000 。其中19.0000
    0000 為年別單利5%第31年霍夫曼累計係數，19.00000000 
    為年別單利5%第32年霍夫曼累計係數，0.00000000為未滿一
    年部分折算年數之比例】。而林○○於115 年7 月15日成年後
    ，衡情已具有謀生能力，另周○○目前已有不能維持生活之情
    形，是林○○應依法於成年後應分擔對周○○之扶養義務。因此
    ，周○○於林○○成年前之9年期間（計算式：20-11=9），為其
    請求扶養年限之28%（計算式：9 ÷31.95 ＝0.281），其扶養
    義務人僅有林○慶1人；於林○○成年後之22.95年（計算式：3
    1.95-9=22.95），為其請求扶養年限之72% （計算式：100%
    －28% ＝72%），其扶養義務人則為林○慶、林○○2人，並各對
    周○○負擔2 分之1之扶養義務。故周○○前揭扶養總額之28%及
    72%之半數，即為原屬林○慶應扶養周○○之金額，周○○自得請
    求甲○○賠償之。從而，周○○得請求甲○○賠償之扶養費金額應
    為2,815,008 元【計算式：（4,398,450 元×0.28）＋（4,39
    8,450 元×0.72÷2 ）＝2,815,008 元】，逾此範圍者即屬無
    據，不應准許。
  ⒊請求精神慰撫金部分：
　  按法院對於非財產上損害賠償之量定，應斟酌加害人、被害
    人暨其父、母、子、女及配偶之身分、地位及經濟狀況等關
     係定之（參見最高法院76年度台上字第1908號判決意旨）
    。查王○、周○○、林○○分別係分係林○慶之母、妻及子  女，
    其等突遭此喪失血緣上至親之痛，林○○永遠失去奉養父親而
    享人倫之樂，周○○因此與結褵多年配偶天人永隔，亦因此罹
    患重鬱症及創傷後壓力症候群，已如前述，其等均受有精神
    上莫大痛苦，堪可認定。爰審酌甲○○所為侵權行為之不法行
    為內涵及程度、對上訴人所造成之精神上痛苦程度，並參以
    兩造前揭所自陳之學歷、經濟及經濟狀況，另佐以依兩造之
    年度財產所得資料（參見原審卷一、二彌封袋之兩造稅務電
    子閘門財產所得調件明細表）等一切情狀，因認王○、周○○
    、林○○請求慰撫金各以1,000,000元、1,200,000 元及1,500
    ,000 元為適當，逾此範圍之請求，不能准許。
  ⒋請求假扣押執行費165,056元及擔保金額利息1,035,000元及
    擴張之1年利息損失345,000元：
　　關於周○○主張其於107年5月8日依本院107年度司執裁全字第
    102號裁定，提供6,900,000元擔保金後為假扣押強制執行，
    而受有自斯時起至111年5月7日之利息損失，依民法第216條
    規定，請求此段期間以法定利率百分之5計算之利息費用1,3
    80,000元等節（參見本院簡上字卷一第103至104頁；本院簡
    上字卷二第52、103至104頁）。審酌假扣押乃係債權人就金
    錢或得易為金錢請求之請求，恐日後有不能執行或甚難執行
    之虞，而為保全強制執行所為之行為。因此，周○○聲請假扣
    押強制執行而支出之執行費用，以及繳納擔保金之費用，均
    屬為保護自己訴訟上之權利而支出之費用，就並非係系爭事
    故所生之損害，且周○○就執行費部分嗣亦可依據強制執行法
    第29條規定，於執行程序受償；另其雖因此繳納擔保金額而
    於本件訴訟期間均無從領取該擔保金額之利息，亦得依提存
    法第12條規定，請求相當利息，業經原審詳為說明，故周○○
    此部分上訴及擴張之金額請求，並無所據而無理由。
  ⒌綜上，王○、周○○、林○○因系爭交通事故各受有扶養費之損失
    407,436 元、2,815,008  元、833,153 元及非財產上損失1
    ,000,000 元、1,200,000 元、1,500,000 元，另周○○主張
    其有支出殯葬費用659,987 元，已如前述，末保險人依保險
    法規定所為之保險給付，視為被保險人損害賠償金額之一部
    分，被保險人受賠償請求時，得扣除之，上訴人人因系爭交
    通事故，各已受領強制汽車責任保險金666,667 元、666,66
    7元、666,666 元，是上訴人所得向甲○○請求之金額，自應
    扣除此部分之金額，則將之扣減後，依民法侵權行為之法律
    關係，王○可請求甲○○給付740,769元【計算式：扶養費損失
    407,436 元＋精神慰撫金1,000,000元－保險給付666,667 元＝
    740,769 元】、周○○可請求甲○○給付4,008,328元【計算式
    ：殯葬費用659,987元＋扶養費損失2,815,008  元＋精神慰撫
    金1,200,000 元－保險給付666,667 元＝4,008,328元】、林○
    ○可請求甲○○給付1,666,487元【計算式：扶養費損失833,15
    3 元＋精神慰撫金1,500,000 元－保險給付666,666 元＝1,666
    ,487 元】。 
　㈢德鑫通運股份有限公司依民法第188 條第1項前段規定，應與
    甲○○共同連帶負本件侵權行為損害賠償責任。
　⒈按受僱人因執行職務，不法侵害他人之權利者，由僱用人與
    行為人連帶負損害賠償責任。但選任受僱人及監督其職務之
    執行，已盡相當之注意或縱加以相當之注意而仍不免發生損
    害者，僱用人不負賠償責任。民法第188 條第1項規定定有
    明文。依該條第1項前段規定之立法旨趣，乃因日常生活中
    ，僱用人恆運用受僱人為其執行職務而擴張其活動範圍及事
    業版圖，以獲取利益、增加營收；基於損益兼歸之原則，自
    應加重其責任，使其連帶承擔受僱人不法行為所造成之損害
    ，俾符事理之平。且僱用人在經濟上恆比受僱人具有較充足
    之資力，令僱用人與受僱人連帶負損害賠償責任，亦可使被
    害人獲得較多賠償之機會，以免求償無著，有失公平。因此
    ，該條所謂受僱人，非僅限於僱傭契約所稱受有報酬之受僱
    人，凡客觀上被他人使用為之服勞務而受其監督者，均屬之
    。又該條項所謂受僱人執行職務，不僅包括受僱人執行其所
    受命令，或委託之職務自體，或執行該職務所必要之行為，
    即受僱人濫用職務或利用職務上之機會，在外形客觀上足認
    與執行職務有關者，而不法侵害他人之權利者，即令其係為
    自己利益所為之違法行為，亦應包括在內（參見最高法院10
    3年度台上字第1114、346號、91年度台上字第2627號、42年
    度台上字第1224號判決意旨參照）。
　⒉查甲○○係將系爭貨櫃車靠行登記在德鑫公司名下，為被上訴
    人於原審中均自陳在卷（參見原卷三第81頁），並有系爭貨
    櫃車之行車執照及高雄市汽車貨櫃貨運商業同業公會110年9
    月28日高貨櫃字第110061號函暨所附之汽車貨櫃貨運業接受
    個別經營者（寄行）委託服務契約等件可佐（參見參見原卷
    一第255頁；本院簡上字卷第407至409頁），堪認為實。又
    甲○○於事發時係駕駛內裝載木材之系爭貨櫃車在道路上行駛
    ，亦據甲○○於另案偵查中陳述明確（參見原審卷一第147頁
    ），足認其當時是在執行業務之事實。且系爭貨櫃車正、副
    駕駛座之車門上印有「德鑫」之文字（參見原審卷一第199
    至203頁），是其於駕駛系爭貨櫃車時，在客觀上足以使人
    認其係為德鑫公司服運送勞務之司機。而德鑫公司對於是否
    接受甲○○靠行，具有決定與否之權利，再自其等上開服務契
    約第一條第㈣點、第三條及第四條觀之，分別約定（僅節錄
    有關部分）：「乙方（即被告甲○○）委託甲方（即被告德鑫
    公司）代辦依公路法第55條所列之事務：㈣行車事故之有關
    事項。」、「前開車輛（即系爭貨櫃車）發生第三人意外責
    任，乙方應儘速告知甲方真實之經過詳情，甲方應就乙方之
    權益善盡處理之責任，但除經保險人或互助機構之承諾外，
    未獲乙方之同意，甲方不得承諾或變更受償或賠償之條件。
    」、「前開車輛因系登記甲方之所有，從而名義上亦為其駕
    駛人、裝卸工等人員之雇主，但實質上，該等人員之進、退
    、獎、懲、工資，應享之勞工權益，及應負之一切連帶責任
    ，均應由乙方基於真正之雇主而承擔完全責任」。可察德鑫
    公司關於甲○○對外如須負法律上責任時，其與被告甲○○間有
    特別約定仍由甲○○承擔最終責任，益徵德鑫公司對於其可能
    將因甲○○使用其公司名義在外駕車營運而負擔相關責任亦有
    預見，惟其仍決定與甲○○簽立系爭服務契約，同意甲○○靠行
    ，並提供其營業貨櫃牌照予甲○○營業使用，足認德鑫公司對
    於甲○○使用其名義駕駛系爭貨櫃車之行為，仍具相當之選任
    監督關係，其亦向該甲○○收取靠行費用，以資營運，因此受
    有利益。因此，自應認德鑫公司與甲○○間存有事實上僱傭關
    係，德鑫公司就甲○○因本件事故所致之損害，仍應負僱用人
    之責任（參見最高法院86年度台上字第332號判決意旨）。
    至德鑫公司雖抗辯與甲○○間僅具靠行關係，事故當日為甲○○
    自行承攬運送，與其無關其與甲○○間並無人格上、組織上之
    從屬性，尤無經濟上從屬性，其等之間實際上既無僱傭關係
    存在，上訴人自不得依民法第188條第1項規定，請求德鑫公
    司應與甲○○連帶負本件損害賠償責任等語（參見本院簡上字
    卷第148頁）。然此僅為其等內部間之法律關係如何約定之
    問題，德鑫公司自不得藉此對抗第三人而免除前揭法定之僱
    用人賠償責任。德鑫公司另答辯其就甲○○是否為汽車所有權
    人、有無駕駛執照等情已負審查責任，且甲○○於系爭事故中
    並無酒駕之情，是其就選任受僱人及監督其職務之執行，已
    盡相當之注意，得依民法第188條第1項規定不負賠償責任等
    節
　　（參見本院簡上字卷第483至484頁）。然依德鑫公司所述之
    情，僅係就選任適格之受僱人部分有盡其審查之義務，仍未
    舉證證明其就監督受僱人職務之執行有何盡到相當之注意，
    從而，德鑫公司此節所辯，並無可採，上訴人主張德鑫公司
    公司應依民法第188 條第1 項前段負連帶賠償責任，即屬有
    據。
　⒊此外，上訴人雖否認德鑫公司德鑫公司與甲○○並非係靠行關
    係，而主張其等具有實質之指揮監督關係等節，惟審酌此僅
    係涉及德鑫公司與甲○○監之內部分擔責任之比例，已如前述
    ，顯不影響上訴人主張德鑫公司應依民法第188條第1 項前
    段規定與甲○○連帶負本件損害賠償責任之請求，是上訴人就
    此爭執再請求調查之事證，即無調查之必要，附此敘明。　
  ㈣對於德鑫公司答辯林○慶就系爭交通事故之發生與有過失，並
    無理由之說明：
　　德鑫公司雖答辯林○慶有未注意車前狀況採取煞停措施，亦
    與有過失等節。惟經原審勘驗現場監視錄影器影像結果，甲
    ○○所駕駛之系爭貨櫃車於畫面時間08:53:59時出現，其車頭
    正向左側傾斜，旋即翻覆並因慣性作用持續向前，而於畫面
    時間08:54:00時，以倒地往前滑行方式與林○慶所駕駛之貨
    櫃車正面發生撞擊，二車隨即停止移動直至影片結束，有原
    審109年6月4日勘驗筆錄1份附卷可稽（參見原審卷二第34至
    35頁）。可察自甲○○所駕駛之系爭貨櫃車左傾並翻覆時起至
    與林○慶所駕駛之貨櫃車碰撞時止，期間僅有1秒，客觀上並
    無從期待林○慶於察覺後尚有足夠之反應時間得採取煞停措
    施，自難認林○慶有德鑫公司所指之與有過失，德鑫公司此
    部分所辯，並無理由。
  ㈤對於上訴人主張精神慰撫金亦應參酌德鑫公司之資力不採之
    理由：
　　關於上訴人主張有關精神慰撫金酌定亦應參酌德鑫公司之資
    力等節，雖提出相關實務見解供參。然本院審酌，依據民法
    第188條第3項規定，僱用人賠償損害時，對於為侵權行為之
    受僱人，有求償權。該項立法理由並說明僱用人賠償損害時
    ，不問其賠償情形如何，均得於賠償後向受僱人行使求償權
    ，蓋以加害行為，究係出於受僱人，當然不能免除責任也。
    故設該項以明其旨。是民法第188條本質上係受僱人本人所
    為之侵權行為，僅係因僱用人使用他人而享用其利，故責由
    其承擔其損害，惟僱用人實質上並非係加害人，故並非係負
    責最終損害賠償責任之人。倘若於衡量慰撫金時尚須斟酌僱
    用人之資力酌定其金額，而僱用人依民法第188條第3項規定
    ，又對受僱人有求償權。不啻使受僱人最終須承受法院依據
    僱用人資力而非受僱人本身主觀條件所酌定之精神慰撫金，
    致受僱人負擔與其顯不相當之損害賠償費用，已有違公平。
    因此，本院認被害人依民法第188條規定請求受僱人及僱用
    人負連帶賠償責任時，法院對於慰撫金之酌定，僅於僱用人
    亦屬加害人，而與受僱人共同對被害人為侵權行為時，始須
    斟酌僱用人之資力，除此之外，則僅需斟酌受僱人之資歷即
    可。查本件上訴人並未主張德鑫公司除民法第188條之僱用
    人責任外，尚有自另為一獨立之侵權行為，而與甲○○共同對
    被害人為侵權行為。是以上訴人主張之民法第188條之立論
    基礎，甲○○始為本件事故之侵權行為之加害人，則本件慰撫
    金自無須斟酌僱用人即德鑫公司之資力酌定其金額，上訴人
    此部分上訴，並無理由。
  ㈥末按給付無確定期限者，債務人於債權人得請求給付時，經
    其催告而未為給付，自受催告時起，負遲延責任；其經債權
    人起訴而送達訴狀，或依督促程序送達支付命令，或為其他
    相類之行為者，與催告有同一之效力；遲延之債務，以支付
    金錢為標的者，債權人得請求依法定利率計算之遲延利息；
    應付利息之債務，其利率未經約定，亦無法律可據者，週年
    利率為百分之5 ，民法第229 條第2 項、第233 條第1 項前
    段及第203 條業已分別明定。本件上訴人請求被上訴人連帶
    給付上開侵權行為損害賠償金額，核屬給付未定期限，又本
    件起訴狀繕本係於108年9月3日送達被上訴人，有本院送達
    證書附卷可查（參見原審卷第137至139頁）。從而，上訴人
    請求被上訴人連帶給付給付王○740,769元、周○○4,008,328
    元、林○○1,666,487元，及均自108年9月4日起至清償日止，
    按年息百分之5 計算之利息，為有理由，逾前開範圍之請求
    ，則無理由。
七、綜上所述，上訴人依民法侵權行為之法律關係，請求被上訴
    人連帶給付給付王○740,769元、周○○4,008,328元、林○○1,6
    66,487元，及均自108年9月4日起至清償日止，按年息百分
    之5 計算之利息，為有理由，逾前開範圍之請求，則無理由
    。原審就前開應准許部分，命被上訴人應連帶給付王○340,7
    69元、周○○3,808,328元、林○○966,487元，及均自108年9月
    4日起至清償日止，按周年利率百分之5計算之利息，並依民
    事訴訟法第389 條第1 項第3 款規定，依職權宣告假執行，
    尚無不合，惟駁回王○其餘400,000元、周○○其餘200,000元
    、林○○其餘700,000元本息之請求，即有未當。上訴人就其
    敗訴部分提起上訴，求予廢棄改判，為一部有理由，一部無
    理由。有理由部分由本院改判如主文第一、二、三項所示，
    予以准許，就此部分並依民事訴訟法第389 條第1 項第3 款
    規定，依職權宣告假執行；另德鑫公司聲明陳明願供擔保，
    聲請免為假執行，經核與規定相符，爰酌定相當之擔保金額
    。而上訴人之上訴及擴張之訴無理由部分，則駁回其等其餘
    上訴暨假執行之聲請。
八、本件事證已臻明確，兩造其餘之攻擊或防禦方法及所用證據
    ，經本院斟酌後，認為均不足以影響本判決之結果，爰不逐
    一論列，附此敘明。
九、據上論結，本件上訴為一部有理由，一部無理由，爰依民事
    訴訟法依民事訴訟法第436 條之1 第3 項、第450 條、第44
    9 條第1 項、第79條、第85條第2項，判決如主文。 
中　　華　　民　　國　 111　　年　　3 　　月　　25　　日
                  民事第三庭  審判長 法  官  高瑞聰
　　　　　　　　　                   法  官  林家伃
　　　　　　　　　                   法　官　黃姿育
以上正本係照原本作成。
如不服本判決，僅得以適用法規顯有錯誤為理由逕向最高法院提
起上訴，但須經本院許可。提起上訴，應於收受送達後20日內向
本院提出上訴狀，同時表明上訴理由，裁判宣示後送達前提起上
訴者，應於判決送達後10日內補提理由書狀，並應提出委任律師
或具有律師資格之人之委任狀，委任有律師資格者，另應附具律
師及格證書及釋明委任人與受任人有民事訴訟法第466 條之1 第
1 項但書或第2 項（詳附註）所定關係之釋明文書影本。及依上
訴利益額繳納裁判費。 
中　　華　　民　　國　　111 　年　　3 　　月　　25　　日
                                     書記官   陳亭妤
附註：
民事訴訟法第466條之1（第1項、第2項）：
對於第二審判決上訴，上訴人應委任律師為訴訟代理人。但上訴
人或其法定代理人具有律師資格者，不在此限。
上訴人之配偶、三親等內之血親、二親等內之姻親，或上訴人為
法人、中央或地方機關時，其所屬專任人員具有律師資格並經法